【裁判字號】    98,訴,27
【裁判日期】    980415
【裁判案由】    毒品危害防制條例
【裁判全文】
臺灣桃園地方法院刑事判決                98年度訴字第27號
公  訴  人  臺灣桃園地方法院檢察署檢察官
被      告  乙○○
                    （現於臺灣桃園監獄執行中）
上列被告因違反毒品危害防制條例案件，經檢察官提起公訴（97
年度偵字第12824 號），本院判決如下︰
    主  文
乙○○明知為禁藥而轉讓，累犯，處有期徒刑捌月。
其餘被訴部分均無罪。
    事  實
一、乙○○前因強盜案件，經本院以90年度少訴字第19號判決判
    處有期徒刑5 年6 月確定，於民國91年7 月23日入監執行，
    於94年11月16日縮刑假釋出監並交付保護管束，於96年9 月
    25日假釋期滿未經撤銷假釋，未執行之刑以已執行論（構成
    累犯）。詎猶未悔改，明知甲基安非他命為毒品危害防制條
    例第2 條第2 項第2 款公告之第二級毒品，亦屬於藥事法第
    22條規定之禁藥，不得非法轉讓、持有，竟基於轉讓第二級
    毒品甲基安非他命之犯意，於97年3 月10日，在桃園縣楊梅
    鎮○○里○○街2 巷3 號甲○○住處前，轉讓數量約0.1 公
    克之第二級毒品甲基安非他命予甲○○施用，嗣於97年3 月
    22日1 時30分許，甲○○在桃園縣楊梅鎮○○○街128 號旁
    ，因形跡可疑，經巡邏員警盤查後供出上情。
二、案經桃園縣政府警察局楊梅分局報請臺灣桃園地方法院檢察
    署檢察官偵查起訴。
    理  由
一、程序事項：被告以外之人於審判中若有所在不明而無法傳喚
    或傳喚不到之情形，其於司法警察調查中所為之陳述，經證
    明有可信之特別情況，且為證明犯罪事實之存否必要者，得
    為證據，刑事訴訟法第159 條之3 第3 款定有明文。查，證
    人甲○○前曾於97年3 月22日警詢時到案陳述，嗣於本院審
    理中雖經合法傳喚、拘提不到，有該證人之審理期日傳票送
    達回證、個人基本資料查詢結果、臺灣高等法院被告前案紀
    錄表、拘票執行報告附卷可稽，且該證人於警詢時之陳述，
    其所為之陳述確實得以佐證被告乙○○之犯行，而警方偵詢
    之過程中亦無任何強暴、脅迫、其他不正取供之情形，足可
    確保其於警詢時之外部狀況無任何瑕疵可指，證人甲○○警
    詢證詞既為證明犯罪事實之存否所必要，爰依刑事訴訟法第
    159 條之3 第3 款規定，認其於警詢陳述具有證據能力，被
    告認證人甲○○之警詢陳述無證據能力，核無理由。
二、訊據被告對於97年3 月10日，在桃園縣楊梅鎮○○街2 巷3
    號甲○○住處前，轉讓約0.1 公克之第二級毒品甲基安非他
    命予甲○○一情坦承不諱，並據證人甲○○於警詢時證述明
    確，堪認被告此部分之自白與事實相符，應堪採信。本件事
    證明確，被告犯行堪以認定，應予論罪科刑。
三、按「安非他命」雖係毒品危害防制條例第2 條第2 條第2 項
    第2 款所規定之「第二級毒品」，但其亦屬於藥事法所稱之
    「禁藥」（即藥事法第22條第1 款所稱之「經中央衛生主管
    機關明令公告禁止製造、調劑、輸入、輸出、販賣或陳列之
    毒害藥品」），而甲基安非他命屬安非他命成分，亦經行政
    院衛生署於75年7 月11日衛署藥字第597627號公告禁止使用
    在案，此有行政院衛生署95年5 月23日衛署藥字第09600217
    16號函可參。而明知為禁藥而轉讓者，藥事法第83條亦定有
    處罰明文。故行為人明知為禁藥即「安非他命」而轉讓予他
    人者，除成立毒品危害防制條例第8 條第2 項之「轉讓第二
    級毒品罪」外，亦構成藥事法第83條第1 項之「轉讓禁藥罪
    」，此係屬同一犯罪行為而同時有二種法律可資處罰之「法
    條（規）競合」情形，應依「重法優於輕法」、「後法優於
    前法」等法理，擇一處斷。而毒品危害防制條例第8 條第2
    項轉讓第二級毒品罪之法定本刑為「6 月以上5 年以下有期
    徒刑，得併科新臺幣70萬元以下罰金」。而93年4 月21日修
    正後藥事法第83條第1 項轉讓禁藥罪之法定本刑為「7 年以
    下有期徒刑，得併科新臺幣5 百萬元以下罰金」。則修正後
    藥事法第83條第1 項之罪之法定本刑，顯較毒品危害防制條
    例第8 條第2 項之罪之法定本刑為重，依前述「重法優於輕
    法」之法理，轉讓「安非他命」部分之行為，自應優先適用
    藥事法第83條第1 項之規定處斷（最高法院96年度臺上字第
    3582號判決意旨參照）。核被告所為，係犯藥事法第83條第
    1 項之明知為禁藥而轉讓罪。又被告持有第二級毒品甲基安
    非他命後，進而轉讓，其持有之低度行為應為轉讓之高度行
    為所吸收，不另論罪。另被告於上開時、地轉讓予甲○○施
    用之甲基安非他命數量約0.1 公克，業據被告於本院審理時
    供述在卷，並無達毒品危害防制條例第8 條第6 項轉讓持有
    毒品加重其刑之數量標準第2 條所規定加重其刑之淨重10公
    克以上，是揆諸前揭規定與說明，被告所為轉讓甲基安非他
    命之犯行，係犯藥事法第83條第1 項之轉讓禁藥罪。公訴人
    認被告係犯毒品危害防制條例第8 條第2 項之轉讓第二級毒
    品罪，尚有未洽；惟本院已於審理期日踐行告知罪名程序，
    當庭告知被告上開變更後之藥事法第83條第1 項罪名（見98
    年1 月22日筆錄），使被告得以行使其防禦權，避免突襲性
    裁判，而得確保其訴訟權益，爰依刑事訴訟法第300 條規定
    ，變更檢察官原起訴法條而為審理。查被告前有如事實欄所
    載之犯罪科刑執行情形，有臺灣桃園地方法院檢察署刑案資
    料查註紀錄表、臺灣高等法院被告前案紀錄表各1 份在卷可
    參，被告於前案執行完畢後5 年內故意再犯本件有期徒刑以
    上之罪，為累犯，應依刑法第47條第1 項之規定加重其刑。
    爰審酌被告本件所為助長毒品之流通與危害他人健康，及其
    犯罪之動機、目的、轉讓毒品之種類、數量，兼衡被告之素
    行、智識程度，犯後坦承犯行，態度尚稱良好等一切情狀，
    量處如主文所示之刑，以示懲戒。
四、無罪部分：
  (一)公訴意旨略以：被告明知甲基安非他命為毒品危害防制條例
    第2 條第2 項第2 款公告之第二級毒品，不得非法轉讓、持
    有，竟分別基於轉讓第二級毒品甲基安非他命之犯意，於97
    年3 月10日前之某2 日，在臺灣地區某地，轉讓數量不詳之
    毒品甲基安非他命予甲○○施用2 次，應認被告涉犯毒品危
    害防制條例第8 條第2 項之轉讓第二級毒品罪嫌。
  (二)公訴人認被告涉犯上揭罪名，係以被告之自白及證人甲○○
    於警詢之證述，為其主要論據。
  (三)按犯罪事實應依證據認定之，無證據不得認定犯罪事實，又
    不能證明被告犯罪者，應諭知無罪之判決，刑事訴訟法第15
    4條第2項、第301條第1項分別定有明文。所謂認定犯罪事實
    之證據，係指足以認定被告確有犯罪行為之積極證據而言，
    該項證據自須適合於被告犯罪事實認定，始得採為斷罪資料
    。苟未能發現相當證據，或證據不足以證明，自不能以推測
    或擬制之方法，以為裁判基礎（參照最高法院29年上字第31
    05號、40年臺上字第86號判例意旨）。再者，犯施用毒品之
    罪，供出毒品來源，因而破獲者，得減輕其刑，毒品危害防
    制條例第17條定有明文。施用毒品者之該項供述，固非絕無
    證據能力，但為防範其作利己損人之不實供述，自須擔保該
    項供述之真實性，始得作為判斷之依據。故事實審法院必須
    調查其他證據，以資審認，必至因其他證據之證明力已可確
    信該項供述為真實而無合理之懷疑時，始得據為對被告不利
    之認定（最高法院89年度臺上字第3618號判決意旨參照）。
  (四)經查，被告於警詢時雖曾供述：伊與甲○○有在一起施用甲
    基安非他命及海洛因，詳細時間已經不記得了，大約有3 次
    左右，都在甲○○所駕駛之自用小客車內施用，當時毒品都
    是由伊提供或是共同出錢購買等情（見偵卷第5 頁），惟被
    告上開供述僅係坦承其與證人甲○○有共同施用毒品共計3
    次，並非自白其有轉讓毒品甲基安非他命予證人甲○○共計
    3 次；再者，證人甲○○於97年3 月22日警詢時雖證述：被
    告以前曾經主動提供毒品給伊施用，大約3 次等情（見偵卷
    第16頁），惟證人甲○○除了對於被告於97年3 月10日在其
    住處前轉讓第二級毒品甲基安非他命之事實，有具體指出時
    間、地點外，對於另2 次被告何時、何地轉讓何種毒品，並
    無提出具體說明，況且，除證人甲○○前開單一指述之外，
    並查無其他任何事證可資補強，依上開說明，本院自難僅憑
    證人甲○○於警詢中之單一指述，即遽認被告確有此部分轉
    讓第二級毒品甲基安非他命2 次予證人甲○○之犯行。
  (五)綜上所述，本件公訴人所提上開證據並不足以證明被告有公
    訴人所指此部分轉讓2 次第二級毒品甲基安非他命予證人甲
    ○○犯行，且查無其他積極事證足資證明被告確有公訴人所
    指上開犯行。揆諸首揭說明，自屬不能證明被告此部分犯罪
    ，即應為被告無罪之諭知。
據上論斷，應依刑事訴訟法第299 條第1 項前段、第300 條、第
301 條第1 項，藥事法第83條第1 項，刑法第11條、第47條第1
項，判決如主文。
本案經檢察官潘怡華到庭執行職務。
中    華    民    國    98    年    4     月    15    日
                  刑事第四庭  審判長法  官  袁雪華
                                    法  官  陳可薇
                                    法  官  張淑華
以上正本證明與原本無異。
如不服本判決應於收受判決後10日內向本院提出上訴書狀，並應
敘述具體理由。其未敘述上訴理由者，應於上訴期間屆滿後20日
內向本院補提理由書(均須按他造當事人之人數附繕本)「切勿逕
送上級法院」。
                                    書記官  鄭嘉惠
中    華    民    國    98    年    4     月    16    日
附錄本案論罪科刑法條：
藥事法第83條
明知為偽藥或禁藥，而販賣、供應、調劑、運送、寄藏、牙保、
轉讓或意圖販賣而陳列者，處 7年以下有期徒刑，得併科新臺幣
5 百萬元以下罰金。
犯前項之罪，因而致人於死者，處 7年以上有期徒刑，致重傷者
，處 3年以上 12年以下有期徒刑。
因過失犯第 1項之罪者，處 2年以下有期徒刑、拘役或科新臺幣
30 萬元以下罰金。
第 1項之未遂犯罰之。


司法院資訊處製作；財團法人民間司法改革基金會備份。
